【裁判字號】    99,交聲,1066
【裁判日期】    990531
【裁判案由】    聲明異議
【裁判全文】
臺灣高雄地方法院交通事件裁定        99年度交聲字第1066號
原處分機關  交通部公路總局高雄區監理所
異  議  人  甲○○
上列異議人因違反道路交通管理處罰條例案件，對於交通部公路
總局高雄區監理所於中華民國99年3月12日所為之裁決（原處分
案號：高監營裁字第裁80-N00000000號）聲明異議，本院裁定如
下：
    主  文
原處分撤銷。
甲○○汽車駕駛人，駕駛重型機器腳踏車經測試檢定酒精濃度超
過規定標準，處罰鍰新臺幣貳萬伍仟元，壹年內禁止考領重型機
器腳踏車駕駛執照及接受道路交通安全講習。
    理  由
一、聲明異議意旨略以：異議人甲○○（以下稱異議人）於民國
    97年2 月5 日22時30分許，因飲用酒類後仍騎乘車牌號碼H2
    G-793 號重型機車，行經高雄縣湖內鄉○○路與民族路口時
    ，為警攔查，經測得其呼氣中酒精濃度為0.72MG/L，而為警
    依法舉發，並經原處分機關交通部公路總局高雄區監理所於
    99年3 月12日以高監營裁字第裁80-N00000000號裁決書，依
    據道路交通管理處罰條例第35條第1 項第1 款規定，罰鍰異
    議人新臺幣（下同）45,000元，自99年3 月12日起1 年內禁
    止考領駕駛執照，並施以道安講習。惟異議人業經緩起訴處
    分確定並已依緩起訴處分繳交處分金20,000元，原處分機關
    仍為異議人應繳納罰鍰45,000元之處分，顯然違法，請求撤
    銷原處分等語。
二、按受處分人，不服第8 條主管機關所為之處罰，得於接到裁
    決書之翌日起20日內，向管轄地方法院聲明異議，道路交通
    管理處罰條例第87條第1 項定有明文。次按送達，於應受送
    達人之住居所、事務所或營業所為之；於應送達處所不獲會
    晤應受送達人時，得將文書付與有辨別事理能力之同居人、
    受僱人或應送達處所之接收郵件人員，行政程序法第72條第
    1 項前段、第73條第1 項分別定有明文。本件原處分機關所
    為之上開裁決書，係於99年3 月15日送達異議人位於台南縣
    仁德鄉○○村○○路46號之戶籍地，並經異議人之兄楊註川
    代為收受之事實，有交通部公路總局高雄區監理所送達證書
    1 紙附卷可稽，準此，依行政程序法第73條第1 項之規定，
    本件裁決書應自99年3 月15日即發生送達之效力。另異議人
    戶籍地在台南縣仁德鄉，與處罰機關即交通部公路總局高雄
    區監理所所在之高雄縣鳳山市非同一鄉鎮市，依司法院所發
    布之「法院訴訟當事人在途期間標準」第4 條第1 款第3 目
    規定，須扣除在途期間6 日，從而，本件聲明異議期間之末
    日應為99年4 月10日，因該日為星期六，故以次星期一99年
    4 月12日為末日，而異議人適於聲明異議期間之末日即同年
    4 月12日向原處分機關提出聲明異議狀，再由原處分機關轉
    呈本院，此有異議人寄出異議狀繕本所蓋印之原處分機關收
    文章戳記可按，並未逾20日之法定不變期間，本院自得予以
    審理，合先敘明。
三、按「汽車駕駛人，有下列情形之一者，應接受道路交通安全
    講習：二、有第35條第1 項規定之情形」、「汽車駕駛人，
    駕駛汽車經測試檢定酒精濃度超過規定標準者，處新臺幣1
    萬5 千元以上6 萬元以下罰鍰，並當場移置保管其車輛及吊
    扣其駕駛執照1 年」，道路交通管理處罰條例第24條第1 項
    第2 款、第35條第1 項第1 款定有明文。復按「違反行政法
    上義務而受罰鍰、沒入或其他種類行政罰之處罰時，適用本
    法。但其他法律有特別規定者，從其規定。」、「一行為同
    時觸犯刑事法律及違反行政法上義務規定者，依刑事法律處
    罰之。但其行為應處以其他種類行政罰或得沒入之物而未經
    法院宣告沒收者，亦得裁處之。前項行為如經不起訴處分或
    為無罪、免訴、不受理、不付審理之裁判確定者，得依違反
    行政法上義務規定裁處之。」，行政罰法第1 條、第26條第
    1 項、第2 項亦分別定有明文。
四、經查，上揭異議人酒後駕車之違規事實，經原處分機關，依
    據道路交通管理處罰條例第35條第1 項第1 款規定，罰鍰異
    議人45,000元，自99年3 月12日起1 年內禁止考領駕駛執照
    ，施以道安講習，另經警移送臺灣高雄地方法院檢察署檢察
    官偵辦，經檢察官於偵查中命異議人向高雄市政府社會局家
    庭暴力暨性侵害防治中心支付20,000元，異議人確已支付，
    此有裁決書、台灣高雄地方法院檢察署97年度偵字第5980號
    緩起訴處分書等件在卷可按，並經本院調閱臺灣高雄地方法
    院檢察署97年度偵字第5980號、97年度緩字第1873號卷宗核
    閱屬實。異議人既因同一行為同時觸犯刑事法律及違反行政
    法上義務規定，且無行政罰法第26條第2 項所定之情形，自
    應依行政罰法第26條第1 項規定，以刑事法律處罰之，不得
    再依道路交通管理處罰條例第35條第1 項第1 款規定裁罰。
    然按前項汽車駕駛人，經裁判確定處以罰金低於本條例第92
    條第3 項所訂最低罰鍰基準規定者，應依本條例裁決繳納不
    足最低罰鍰之部分，道路交通管理處罰條例第35條第8 項定
    有明文。此規定顯係行政罰法第26條第1 項原則上應依刑事
    法律處罰，不得再依行政法律處罰之例外規定。因此，汽車
    駕駛人駕駛汽車經測試檢定有酒精濃度超過規定標準之情形
    ，於遭緩起訴處分並向公庫支付一定金額後，依前所述，本
    有一事不二罰之適用，然因上開道路交通管理處罰條例第35
    條第8 項一事不二罰之例外規定，於該違規之汽車駕駛人向
    公庫所支付之金額，低於道路交通管理處罰條例第92條第3
    項所訂最低罰鍰時，仍得就不足額部分課以行政處罰。查異
    議人所支付之緩起訴處分金僅20,000元，未達處罰條例第92
    條第3 項所訂最低罰鍰基準規定（依違反道路交通管理事件
    統一裁罰基準表之規定：重型機車駕駛人違反處罰條例第35
    條第1 項第1 款之規定，其吐氣所含酒精濃度超過每公升0.
    55毫克以上，應裁處之最低罰鍰為45,000元），依前所述，
    異議人僅須補繳不足最低罰鍰之部分即25,000元，始為適法
    ，原處分機關逕以異議人酒精濃度超過規定標準，對其裁處
    罰鍰超過25,000元部分，尚有未恰。
五、聲明異議，屬一種司法救濟途徑，由法院審查受處分人所涉
    之違規事實是否成立，及原處分所適用之法條是否正確、裁
    罰是否適當，因法院負有司法審查之作用，對原處分失當時
    ，應自為處分。本件異議人雖僅針對罰鍰部分異議，惟違規
    之事實同一，本院自得針對原處分適用法條是否正確一併為
    審酌。準此，原處分機關未考量行政罰法第1條、第26條規
    定之立法意旨，竟仍裁處異議人罰鍰45,000元，既有違誤，
    本件異議即為有理由，應由本院將原處分予以撤銷，並依照
    道路交通管理處罰條例第24條第1項第2款、第35條第1項第1
    款自為裁定，諭知如主文第2項所示之裁罰。
據上論結，應依道路交通管理處罰條例第87條第2 項、道路交通
案件處理辦法第20條前段，裁定如主文。
中    華    民    國    99    年    5     月    31    日
                        交通法庭  法  官  黃宣撫
以上正本證明與原本無異。
如不服本裁定，應於收受送達後5 日內向本院提出抗告狀。
中    華    民    國    99    年    5     月    31    日
                                  書記官  林姵妤

司法院資訊處製作；財團法人民間司法改革基金會備份。
